臺灣高等法院刑事裁定　　　　　　　　　　　　　　　九十三年度抗字第三五四號
　　抗　告　人　臺灣桃園地方法院檢察署檢察官
　　聲 明人 即
　　受刑人配偶　鄒碧蓉
　　受　刑　人　甲○○
右抗告人因受刑人甲○○違反毒品危害防制條例執行事件，不服臺灣桃園地方法院中
華民國九十三年五月二十日（九十三年度聲字第一一九號）刑事裁定，提起抗告，
本院裁定如左：
    主  文
原裁定撤銷，發回臺灣桃園地方法院。
    理  由
一、原裁定意旨略以：本案受刑人甲○○因違反毒品危害防制條例案件，經臺灣桃園
    地方法院檢察署檢察官向臺灣桃園地方法院聲請簡易判決處刑後，由臺灣桃園地
    方法院中壢簡易庭以九十二年度壢簡字第一八一三號刑事簡易判決判處有期徒刑
    五月確定，並得易科罰金一節，業依職權調閱前揭刑事案件卷宗查閱屬實，顯見
    受刑人甲○○所犯本案犯行，依其自白、現存證據及其情節，確有其輕微之處。
    且受刑人甲○○家中尚有高齡父母、配偶及女兒三人，其中父親黃茂男於九十三
    年間患有小腦出血性中風、尿路敗血症、高血脂症等疾病需人照料，而女兒三人
    現最年長不過十一歲，均為嗷嗷待哺之年紀，又受刑人甲○○顯與其妻以養豬及
    開設豬肉攤為生，均需負擔家中生計等情，亦有戶口名簿、里長證明書、壢新醫
    院及長庚紀念醫院診斷證明書各一紙附卷可稽，足證聲明人異議理由所陳尚非虛
    妄，應可採信，本件受刑人甲○○確有因身體或家庭之關係，執行顯有困難之情
    形。另以受刑人甲○○於犯本案後，即經法院裁定令入戒治處所施以強制戒治長
    達一個多月，直至毒品危害防制條例於九十三年一月九日公布施行後因法律變更
    而出獄，至其於同年五月四日因本案入獄執行之時，均未有任何施用毒品之情形
    ，有卷附本院被告全國前案紀錄表可按，並無執行檢察官於聲請易科罰金案件審
    核表審查意見欄所指「受刑人屢犯施用毒品罪，不令入監，不能收執行之效」之
    情事，況其現尚有九十一年度上訴字第二七八○號販賣毒品案件仍繫屬於本院審
    理中，亦與本件施用毒品案件之執行無涉，是本案執行檢察官漏未審酌前揭情形
    ，不准許受刑人甲○○有期徒刑易科罰金，並逕行將受刑人執行徒刑，則其執行
    之指揮，確有不當之處。從而，原審法院仍以聲明人所為本件異議為有理由，爰
    依刑法第四十一條第一項、刑事訴訟法第四百八十四條規定及司法院大法官會議
    釋字第二四五號解釋之意旨，撤銷檢察官不准易科罰金執行之指揮，併同時諭知
    受刑人甲○○所受有期徒刑五月之判決，所餘刑期內准予易科罰金，固非無見。
二、惟按犯最重本刑為五年以下有期徒刑以下之刑之罪，而受六個月以下有期徒刑或
    拘役之宣告，因身體、教育、職業、家庭之關係或其他正當事由，執行顯有困難
    者，得以一元以上三元以下折算一日，易科罰金。但確因不執行所宣告之刑，難
    收矯正之效，或難以維持法秩序者，不在此限，刑法第四十一條第一項定有明文
    。亦即是否准予易科罰金除應考量「執行顯有困難」外，尚須考量「難收矯正之
    效」及「難以維持法秩序」等因素，且上開刑法第四十一條有關宣告有期徒刑、
    拘役應否准許易科罰金執行之換刑處分，依刑事訴訟法第四百五十七條規定係由
    檢察官指揮之，屬於檢察官指揮執行時得自由裁量之事項。經查，本件受刑人甲
    ○○固有聲明人及原裁定所述家中尚有高齡父母、配偶及女兒三人，其中父親黃
    茂男於九十三年間患有小腦出血性中風、尿路敗血症、高血脂症等疾病需人照料
    ，而女兒三人現最年長不過十一歲，又受刑人甲○○與其妻以養豬及開設豬肉攤
    為生，均需負擔家中生計等情屬實，然受刑人甲○○原與其配偶共同養豬及開設
    豬肉攤，其配偶本具謀生及照料家人之能力，縱因受刑人黃康泰入監服刑而須獨
    力一人撐起家中生計及照料家人之重擔，僅係較以往須付出更大之心血，然受刑
    人所受有期徒刑之執行僅短短五月，亦屬暫時性質，非使其配偶長期處於身心煎
    熬之情形，況且受刑人甲○○本身亦有親屬及摯友，依此親屬及朋友之人際網絡
    ，是否非受刑人甲○○親自謀生、照料，否則難以維持家庭，故本件受刑人甲○
    ○是否確有因家庭或身體之關係，執行顯有困難之情形，已非無疑。又受刑人甲
    ○○於八十四年間，因違反麻醉藥品管理條例案件 (非法吸用化學合成麻醉藥品
    ) ，經臺灣桃園地方法院以八十四年度易字第一一三五號刑事判決判處有期徒刑
    七月，嗣經本院以八十四年度上易字第二七二０號刑事判決駁回上訴而告確定，
    復於八十六年間，又因違反麻醉藥品管理條例案件，經臺灣桃園地方法院以八十
    四年度易字第一一三五號刑事判決判處有期徒刑十月確定，嗣因毒品危害防制條
    例施行後，經本院裁定令入戒治處所施以強制戒治，戒治期滿，以八十七年度上
    易字第四０八五號刑事判決諭知為免刑判決，猶不知悔改，又於九十一年間，因
    本件違反毒品危害防制條例案件（連續施用第二級毒品），經臺灣桃園地方法院
    中壢簡易庭以九十二年壢簡字第一八一三號刑事簡易判決判處有期徒刑五月確定
    ，則受刑人甲○○屢犯施用毒品之罪，顯見其長年以來受毒品之戕害已深，而未
    見悔意，倘非執行徒刑，似難收矯治之效，原裁定僅以受刑人甲○○於犯本案後
    ，即經法院裁定令入戒治處所施以強制戒治達一月餘，直至毒品危害防制條例於
    九十三年一月九日公布施行後因法律變更而出獄，至其於同年五月四日因本案入
    獄執行之時，均未有任何施用毒品之情形，僅就受刑人甲○○自九十三年一月九
    日起至九十三年五月四日止之短暫時間為觀察，未能併予審究受刑人甲○○長期
    以來多次違反麻醉藥品管理條例、毒品危害防制條例之犯行，遽認受刑人甲○○
    並無執行檢察官所指「受刑人屢犯施用毒品罪，不令入監，不能收執行之效」之
    情事，亦嫌速斷。原裁定有如上之違誤，自應由本院將原裁定撤銷，發回原審更
    為適當之裁定。
據上論斷，應依刑事訴訟法第四百十三條前段，裁定如主文。
中　　　華　　　民　　　國　　九十三　　年　　　六　　　月　　 三十 　　日
                              台灣高等法院刑事第二十四庭
                                  審判長法  官  陳  貽  男
                                        法  官  陳  憲  裕
                                        法  官  徐  世  禎
右正本證明與原本無異。
不得再抗告。
                                        書記官  陳  玲  憶
中　　　華　　　民　　　國　　九十三　　年　　　六　　　月　　 三十 　　日
